臺灣高雄地方法院刑事判決　　　　　　　90年度訴字第1508號
公　訴　人　臺灣高雄地方法院檢察署檢察官
被　　　告　辰○○
選任辯護人　王進佳律師
被　　　告　乙○○
　　　　　　（原名林振明）
選任辯護人　張清雄律師
　　　　　　吳建勛律師
被　　　告　庚○○
選任辯護人　沈榮生律師
被　　　告　丙○○
選任辯護人　洪錫鵬律師
上列被告因貪污等案件，經檢察官提起公訴（90年度偵字第4334
號），本院判決如下：
    主  文
乙○○連續依據法令從事公務之人員，經辦公用工程，收取回扣
，處有期徒刑拾貳年，褫奪公權陸年；所得財物新台幣壹佰捌拾
柒萬貳仟零柒拾貳元應予追繳沒收，如全部或一部無法追繳時，
應以其財產抵償之。
乙○○其餘被訴行使偽造私文書及違反貪污治罪條例收受不正利
益、浮報垃圾數量、利用職務機會詐取財物等部分，均無罪。
辰○○、庚○○、丙○○，均無罪。
    事  實
一、乙○○（原名林振明）於民國86年間擔任高雄縣美濃鎮公所
    清潔隊隊長，負責監督、執行清運該鎮一般廢棄物，為依法
    令從事公務之人員，明知依據廢棄物清理法第10條：「一般
    廢棄物，應由執行機關負責清運，並作適當之衛生掩埋；必
    要時，得報經上級主管機關核准，委託公、民營廢棄物清除
    、處理機構辦理之」等規定，適86年初起，經濟部、行政院
    環境保護署下令禁止於河川行水區傾倒掩埋垃圾後，美濃鎮
    原棄置之荖濃溪行水區之一般廢棄物面臨無處可供掩埋，為
    解決該鎮垃圾危機，其於86年間規劃垃圾委外清理之事，竟
    基於為己收取回扣之概括犯意，於86年5 、6 月間某日在美
    濃鎮清潔隊隊長辦公室，明知鈺泰企業有限公司（下稱鈺泰
    公司）僅係一般廢棄物清運資格，並無清運美濃地區廢棄物
    執照，啟裕通運有限公司（下稱啟裕公司）僅以一般運送為
    業務，無廢棄物清運資格，乙○○竟違背上開規定，與辛○○、鈺泰公司負責人卯○○及啟裕公司負責人巳○○等人（
    辛○○、卯○○、巳○○3 人行賄部分，經台灣高等法院高
    雄分院以93年度上訴字第865 號科刑判決後，現由最高法院
    發回更審中），洽談該鎮委託民營清除機構清運廢棄物（下
    稱垃圾委外清運）事宜時，私自議定由辛○○等人以每1 公
    噸廢棄物清運費新台幣（下同）120 元代價承包清運，並於
    每次請款按得款3 成付現作為回扣等協議，議定後，即由乙○○於同年7 月31日創簽「以雇工方式每噸以1200元計價委
    請運輸公司清運」擬請鎮長辰○○核示，並自同年8 月1 日
    起，以無清除許可證之啟裕公司之車輛，清運美濃鎮垃圾往
    屏東縣境內非法掩埋場棄置，嗣乙○○為補救發包程序上疏
    漏，於同年8 月8 日日另擬定發布「鎮內垃圾委外處理作業
    第一次招標公告」，同時由巳○○檢送啟裕公司、宇嘉公司
    、欣建公司等3 家公司估價單，參加雇工比價，並請鎮長辰
    ○○指定進行比價，又旋於同年8 月16日，發布「鎮內垃圾
    委外處理作業第二次招標公告」，並未俟該次開標日同年8
    月25日到來，乙○○再於同年8 月21日，簽請：「本鎮垃圾
    委外處理案，在公告招標未完成前，經鈞長指定啟裕、宇嘉
    及欣建三家廠商比價，以啟裕通運有限公司之每噸委外處理
    費1200元得標，是否准予清運？屆時公告招標無公司得標，
    再與啟裕公司訂定合約？請鈞長核示憑辦」云云，又俟第二
    次招標屆期流標後，因應鈺泰公司最終處置地點與合約不符
    等問題，即刪除草約第6 條請款須檢附之進場同意書文件之
    內容，遂於同年9 月11日在鎮公所由其主持會議，與鈺泰公
    司完成議價，鈺泰公司承包後即開始清運，乙○○並先後於
    ：
（一）啟裕公司於9 月17日所請領之運費3 筆，由美濃鎮公所會
      計單位簽發金額共計1,080,756 之支票3 紙（票面金額分
      別為206,472 、344,592 、529,692 元），交付辛○○、
      卯○○、巳○○等人以代付款，辛○○3 人至美濃鎮農會
      提示兌現後，即與乙○○相約至旗山鎮新安樂茶室消費，
      在茶室內當場依約將相當上開款項3 成之現金交付乙○○
      充為回扣。
（二）辛○○、巳○○、謝永銘等又於86年10月6 日、11月13日
      分別以啟裕公司、鈺泰公司名義領款時，即由鎮公所核付
      面額計2,382,408 元之支票3 紙兌現後（票面金額分別為
      526,020 、913,860 、942,528 元），在上開茶室及不詳
      地點等處，當場將所領取款項3 成之現金交付乙○○。
（三）另巳○○、卯○○2 人不知會辛○○，先後於86年12月23
      日及87年1 月7 日，核付面額計2,777,076 元之支票2 紙
      （票面金額分別），羅、謝二人兌現之當日，並在清潔隊
      外大樹將相當各次所領款項3 成之現金交付乙○○，均充
      為回扣。綜上所述，辛○○、巳○○、卯○○所領款計
      6,240,240 元；乙○○所收之回扣金額達1,872,072 元。
    嗣因臺灣高雄地方法院檢察署檢察官偵查美濃鎮興建焚化爐
    涉嫌圖利罪嫌案件（嗣經本院以90年度訴字第1057號判決無
    罪）時，發現上情，簽請偵辦。
二、案經法務部調查局高雄市調查處移請臺灣高雄地方法院檢察
    署檢察官偵查起訴。
    理  由
甲、證據能力意見：
一、證人辛○○、卯○○、巳○○、丑○○、甲○○、子○○、
    寅○○、丁○○、戊○○○、吳貴雯、梁慶賜、劉正光等人
    於調查局中所為證述，為被告以外之人在審判外供述，屬傳
    聞證據，且被告辰○○、庚○○及乙○○之辯護人於準備程
    序中爭執其證據適格，應認均無證據能力。又證人於辛○○
    、卯○○、巳○○、丑○○等人於偵查中係以共同被告身份
    接受訊問，渠等就其他被告犯罪事實所為陳述，仍屬其他被
    告以外之人供述，屬傳聞證據，雖為在檢察官面前應訊時所
    為供述，但未具結，依刑事訴訟法第158 條之3 規定，自無
    證據能力。
二、證人辛○○、卯○○、巳○○、戊○○○、壬○○、己○○
    、丁○○、寅○○、子○○、丑○○等人於92年9 月1 日刑
    事訴訟法修正前在本院到庭具結應訊，及辛○○、卯○○、
    巳○○等人於渠被訴行賄案件於本院92年度訴字第290 號法
    院審理中所為供述，均屬被告以外之人在審判庭外向法官所
    為陳述，當事人及辯護人間亦未爭執此供述之證據適格，且
    刑事訴訟新制施行前已依法定程序進行之訴訟程序，其效力
    不受影響，依刑事訴訟法第159 條之1 第1 項及同法施行法
    第7 條之3 但書，應認有證據能力
三、證人辛○○固提出被告乙○○所交付之回扣單1 紙（90年度
    偵字第4334號偵查卷第99頁），屬書面傳聞證據，辯護人爭
    執其證據能力，經查書面係記載「長」、「公」、「發票」
    等文字、阿拉伯數字及計算式，然並未標明製作名義人為何
    ，僅憑上開記載內容，亦無法瞭解字義表達意思，雖證人辛○○指稱係被告乙○○所交付，仍並未說明伊收受此單據的
    時間、場合，公訴人復未能以筆跡鑑定等方法證明回扣單實
    際製作之人確係被告乙○○，即難認公訴人提出此開證明方
    法與本件犯罪事實有何關聯性，應認該扣案所謂回扣單並無
    證據能力。
四、末以測謊鑑定究竟有無證據能力，刑事訴訟法並無明文規定
    ，惟實務上，送鑑單位依刑事訴訟法第208 條第1 項規定，
    囑託法務部調查局或內政部警政署刑事警察局為測謊檢查，
    受囑託機關就檢查結果，以該機關名義函覆原囑託之送鑑單
    位，該測謊檢查結果之書面報告，即係受囑託機關之鑑定報
    告，該機關之鑑定報告，形式上若符合測謊基本程式要件，
    包括： (一)經 受測人同意配合，並已告知得拒絕受測，以
    減輕受測者不必要之壓力。 (二)測 謊員須經良好之專業訓
    練與相當之經驗。 (三)測 謊儀器品質良好且運作正常。 (
    四)受 測人身心及意識狀態正常。 (五)測 謊環境良好，無
    不當之外力干擾等要件；即賦予證據能力，非謂機關之鑑定
    報告書當然有證據能力；具上述形式之證據能力者，始予以
    實質之價值判斷，必符合待證事實需求者，始有證明力，最
    高法院92年度台上字第3811、3822號判決要旨可參，起訴意
    旨固以被告辰○○、乙○○及證人丑○○、巳○○等人經測
    謊結果，均呈情緒波動反應，而認供述不實，惟查本件法務
    部調查局90年3 月26日陸 (三)字 第90133186測謊報告書，
    僅記載係採「控制問題法」、「混合問題法」等方式，其他
    關於測謊經過及上開形式上應行記載事項均未予以載明，自
    難認此開鑑定結果之測謊報告書有證據能力。
乙、被告乙○○收受回扣論罪部分：
一、訊據被告乙○○矢口否認有何收取回扣之行為，辯稱：當時
    美濃鎮面臨嚴重垃圾處理問題，伊所為簽陳及措施均為解決
    垃圾問題而為，且採用委外僱工清運模式也是取法大樹鄉等
    公所辦理前例，又公告招標過程中確實因無人領標而流標，
    亦經提出3 張估價單比價流程，因為廢棄物清運資格問題，
    最才找鈺泰公司來比價，另外伊只有去茶室消費2 次，自辛○○等人處所收受的現金，均轉交怪手司機丑○○，作為夜
    間工作的補助款等語。
二、垃圾委外處理流程：
（一）被告乙○○於 85 年間擔任高雄縣美濃鎮清潔隊隊長，負
      責執行該鎮廢棄物清運之業務，為依法令從事公務之人員
      ，又適 84 年 11 月起，因經濟部、行政院環境保護署下
      令禁止於河川行水區傾倒掩埋垃圾後，美濃鎮一般廢棄物
      無處可供堆置、掩埋，致發生圾垃處理危機，又86年之前
      美濃鎮並無合法垃圾衛生掩埋場處理垃圾，只有傾倒於美
      濃鎮荖濃溪畔河床高灘地，美濃鎮為爭取規劃設置垃圾焚
      化爐，所會勘選擇垃圾最終處理場用地地點已多次變更，
      又逢垃圾堆置街頭多日，引發民眾普遍抗爭，公所面臨垃
      圾處理問題急迫性等情，為當事人所不爭執，並有美濃鎮
      公所84年11月27日84美鎮清字第13622 號函、85年1 月29
      日85府環三字第12008 號函、行政院環境保護署87年10月
      1 日87環署廢字第66774 號函、高雄縣政府環境保護局91
      年4 月10日91高縣環四字第010320號函檢附同鎮公所86年
      各季垃圾處理狀況季報表、提報設置垃圾處理廠地點調查
      表等附卷可稽（本院審理卷1 第271, 290頁以下，當事人
      於言詞論終結前，對均不爭執證據能力，另本件卷存其他
      簽陳公函，亦均不爭執證據適格，本院審酌此等公函由公
      務員依公文程式及機關收發文流程所製作、處理，應無不
      可信之特別情形，依刑事訴訟法第159 條之5 第2 項規定
      ，有證據能力，嗣下文引用時，即不一一敘明證據能力，
      合先敘明），可見時任該鎮清潔隊長之乙○○當時確實面
      臨美濃鎮暴發垃圾清運、處理等危機，而有處置業務的急
      迫性，堪以認定。
（二）又按90年10月24日修正前之廢棄物清理法第10條：「一般
      廢棄物，應由執行機關負責清運，並作適當之衛生掩埋；
      必要時，得報經上級主管機關核准，委託公、民營廢棄物
      清除、處理機構辦理之」，又依當時有效施行之機關營繕
      工程及購置定製變賣財物稽察條例（下稱稽察條例，於88
      年06月02日廢止）第7 條規定：「各機關營繕工程及購置
      、定製、變賣財物，有左列情形之一者，得比價辦理之；
      其價款在一定金額以上者，應先列舉事實，敘明理由，徵
      得審計機關之同意：一、營繕工程，經調查在同一地區內
      ，僅有二家營建廠商符合規定招標標準者。... 六、確因
      緊急需要，必須爭取時效，不及公告招標辦理時，經列舉
      事實報上級主管機關核准者」，同條例第30條第1 項規定
      ：「各機關營繕工程，以自行購料、僱工方式辦理者，其
      工料合併計算在一定金額以上者，應經上級主管機關核准
      ，並徵得審計機關同意為之；事後應將辦理情形，連同預
      算、圖說、工料計算表及其他有關文件，送審計機關查核
      」，分別定有明文。又查，86年間經高雄縣政府核發乙級
      廢棄物清除執照之事業廠商，計有崑銘環保企業公司等3
      家，有效期限分別自86年8 月20日後起生效乙節，有高雄
      縣環境保護局91年1 月17日高縣環四字第54876 號函1 紙
      在卷可稽（本院審理卷1 第155 頁以下），而美濃鎮垃圾
      問題發生在此之前，是以當時美濃鎮垃圾清運對外招標時
      ，確實產生合格廠商未足，急需處理時效等問題，依稽察
      條例當可例外不經公告招標手續，而代以比價或機關自行
      僱工方式辦理，惟在處理程序上仍須仍應徵得審計機關同
      意、上級主管機關核准，始得以比價、自行僱工等方式為
      勞務採購，並核實依上開規定辦理，在行政程序上始屬完
      備適法。
（三）而查本件被告乙○○於86年間為解決垃圾堆置街頭的問題
      ，其先於7 月間某日偕辛○○、啟裕公司巳○○、鈺泰公
      司卯○○商討垃圾委外清運事宜，議定後，乙○○於：
      同月31日即簽請「... 以雇工方式每噸以1,200 元計價委
      請運輸公司清運，所需經費函縣府補助，如未能補助抑補
      助有限，是否能以動支預備金支付... 試辦半年，... 本
      鎮圾垃每日產量約40噸，以每噸1,200 元計，每月需144
      萬元，半年需864 萬元」，經財政、主計單位會簽分別以
      ：「垃圾問題宜從長計議，經鈞長核示以外包處理，應依
      預算範圍內支應... 」、「擬請在預算範圍內，依稽察條
      例招商辦理」；祕書庚○○於8 月1 日批示：「本鎮垃圾
      掩埋場用地未取得臨時應急未發包施工，至目前垃圾無法
      處理，但垃圾必須正常清運，否則問題更大，權宜方式外
      包清運，經費暫先動支預備金外，呈請鈞長惠予向縣府爭
      取補助，以解決垃圾問題，請核示」，鎮長辰○○批示：
      「可」，於86年8 月1日 起即由巳○○啟裕公司雇工、雇
      車，開始清運美濃鎮垃圾；於同年8 月5 日乙○○另簽
      以：「為使委外處理作業合法及符合公開招標程序，應將
      垃圾委外處理廠商遴選依營繕工程投標作業辦理，在垃圾
      委外處理招標作業未完成前，為使垃圾清運正常，擬以僱
      工方式辦理（受雇者無法以公司名義僅能以私人名義，因
      為以公司名義需具廢棄清理公司執照及垃圾去向需取得合
      法掩埋場證明），受雇者負責本鎮垃圾外包清運掩埋，而
      本所以每公噸1,200 元計酬，並洽請新亞砂石場之地磅及
      出具證明，且每次過磅本隊派員監磅。」；於同年月14
      日由保育員吳貴雯簽：「依清潔隊86年8 月5 日簽呈為本
      鎮垃圾最終處理委外清運案，在公告招標未完成前為鎮內
      垃圾正常清運，暫以僱工方式計價暫時以每噸單價先行比
      價，請鈞長指定3 家殷實廠商進行比價」，鎮長辰○○批
      示：「可請啟裕、宇嘉、欣建比價辦理」，經巳○○提
      出上開3 家公司的估價單後，被告乙○○於同年月21日簽
      ：「本鎮垃圾委外處理案在公告招標未完成前經鈞長指定
      啟裕、宇嘉、欣建3 家廠商比價，以啟裕公司之每噸垃圾
      委外處理費1,200 元得標，是否准予清運？屆時公告招標
      無公司得標，再與啟裕公司訂定合約」，秘書庚○○批擬
      ：「本案公告招標2 次均無人投標而流標，指定廠商營運
      項目似有疑義，呈請鈞長惠予指示具有廢棄物項目之公司
      ，以符合規定」，嗣因啟裕公司未具廢棄物清理執照，
      被告林峻峻於86年9 月3 日簽以：「本鎮垃圾委外處理經
      公告招標2 次均無人投標而流標，於公告招標未完成前權
      宜委託之啟裕公司，其未具廢棄物清理執照於規定不可處
      理廢棄物，請鈞長遴選一家具廢棄物清除許可證之殷實公
      司辦理議價及簽約手續」，秘書庚○○簽以：「請鈞長惠
      准指示合法清運公司，以符規定，辦理簽約請領補助款」
      ，鎮長辰○○批示：「可請鈺泰公司辦理議價手續」，鈺
      泰公司果於同年9 月11 日 經比價後以每噸1,200 元承作
      垃圾清運業務。上述各節，有相關簽核公文、第1 、2 次
      招標公告、開標紀錄、垃圾委外處理工程合約書、估價單
      3 紙等物附卷可稽（90年度偵字第4334號第27頁,第29 至
      34頁, 第36頁, 第54至58頁），證人巳○○亦證稱：宇嘉
      、欣建公司的估價單因為辛○○不認識運輸業者，要由伊
      去2 家公司拿過去等語（本院94年3 月18日審判筆錄，見
      本院審理卷3 第73頁），可見，本件美濃鎮垃圾委外清運
      外包經過，係先由啟裕公司於86年8 月1 日起雇工清運垃
      圾，嗣由鎮公所先後於同月8 日、16日辦理公開招標手續
      ，因無人投標，2 次開標均告流標，期間雖曾由啟裕、宇
      嘉、欣建公司提出估價單，進行比價程序後，但因啟裕公
      司未具廢棄物清運資格，嗣由鈺泰公司於86年9 月11日議
      價方式得標等節，堪以認定，又本件垃圾委外清運屬政府
      機關對外為勞務採購之一種，在政府採購法實施前，自應
      適用上開稽察條例規定，而以當時垃圾處理問題嚴重，具
      有急需時效性，機關確有採用比價或自行雇工清運方式之
      行政自我決定空間，以發揮行政效能，是以當時縱未經公
      開招標程序，仍非當然違法，惟採比價或自行僱工時，仍
      應依上開規定陳報上級主關機關之高雄縣政府及審計單位
      之同意，然自卷證資料觀之，僅有上開內部簽文可資佐認
      ，本件垃圾委外清運外包尚無陳報縣府核准或審計機關同
      意之實，則處理程序難謂無瑕庛。
（四）被告乙○○就此供稱：當時美濃鎮發生垃圾危機，伊有向
      大樹鄉詢得係以僱工因應方式，即著手規劃、上簽申請經
      費，在公告招標前則權宜先以私人僱工方式處理街頭垃圾
      ，但在請款時發現個人僱工仍須借用車輛，而發生車輛登
      記公司行號與個人僱工不符的問題，才補辦公開議價手續
      ，嗣經2 次公開招標無人領標，才簽由啟裕公司承作，之
      後秘書庚○○認啟裕公司未具清運資格，伊轉告啟裕公司
      ，卯○○即提供鈺泰公司，所以指定鈺泰公司來議價，亦
      知鈺泰公司雖有合法清運執照，但並無美濃地區的清運廠
      商資格乙節，然之前曾向縣政府確認旗美地區並無合格的
      清運公司，而垃圾處理無法拖延，始迫於無奈與鈺泰公司
      締立清運垃圾契約等語（詳見本院90年7 月31日訊問筆錄
      ，本院審理卷1 第65頁以下），另查鈺泰公司固有高雄縣
      政府核發准許乙級「廢棄物清除許可證」，惟營業項目僅
      限於一般事業廢棄物，許可清除廢棄物種類以一般性廢棄
      物為限，清運數量每日不逾20噸，中間處理或最終處置地
      點為高雄縣林園鄉垃圾衛生掩埋場等節，有上開許可證1
      紙在卷可稽（本院審理卷1 第39頁），是以，鈺泰公司僅
      具一般廢棄物清運資格，並無清運美濃地區廢棄物許可執
      照，又啟裕公司僅有一般運送為業務，而無廢棄物清運資
      格屬實，被告乙○○對此節有所認知，仍在與上開公司負
      責人巳○○、卯○○商議後，於執行職務中，先後促成由
      啟裕公司、鈺泰公司為僱工清運及比價承包締約，則2 家
      廠商在資格有疑議狀況下，仍透過被告乙○○介入而取得
      承包清運垃圾地位，堪予認定。
（五）又被告乙○○與鈺泰公司簽約前，有將垃圾委外處理工程
      契約條款更動等情事，經本院核對本件合約之草案、正本
      後，有關請款須檢附清運垃圾最終垃圾處理場進場證明文
      件之約款（即第6 條），正本確實刪除草約原有「進場證
      明需與最終圾垃處理場地相符，進場垃圾數量亦需與出場
      過磅數量相符，本所將為必要稽查」等條款文句，另外，
      原招標公告所要求廠商須附具「垃圾最終處理場之使用同
      意書」乙節（同前偵卷第31,32 頁），亦未再列入上開條
      款中，而被告乙○○對此節亦知情，供稱：草案內容係請
      教大樹鄉清潔隊長「林順孝」，在商討第6 條情形，林順
      孝說該條須刪改，並非與辛○○等人才合意變更約款內容
      ，而修改目的是配合垃圾清運請款的問題，任何廠商來承
      作，第6 條均都會修改，另外因鈺泰公司執照上最終處理
      場在林園鄉，無法取得進場同意書，請款會有問題，而鎮
      公所亦無法取得進場同意書，所以在合約上改用「進場證
      明」等語（本院90年11月30日、91年5 月24日訊問筆錄，
      本院卷1 第142 、312 頁；93年6 月23日準備程序筆錄，
      本院卷2 第230 頁），足認經被告乙○○主動將契約草約
      約款有關「進場同意書」、「進場證明與最終處理場相符
      」等內容作文字刪修，以促使鈺泰公司能符合契約約款要
      求乙節，亦堪認定。
（六）可知被告乙○○對於本件發包程序中有上開公訴意旨所述
      營繕採購流程違失部分亦有認識，卻在明知違反招商程序
      、廠商資格尚有疑義及契約約款有更動等下，仍簽請由啟
      裕公司雇工清運垃圾，並使鎮公所與鈺泰公司締立垃圾清
      運契約，均堪以認定，惟被告乙○○是否收受回扣而另涉
      犯貪污治罪條例犯行敘明如下。
二、被告乙○○收取廠商回扣部分：
（一）證人辛○○供述：證人辛○○到本院就與被告乙○○接洽
      後，如何約定回扣成數，及在茶室交付方式等節，於本院
      訊問中證稱：伊於86年5 、6 月間因看報紙知道美濃有垃
      圾要清運，即透過堂兄癸○○引介，先找鎮長表示承作意
      願，再找乙○○與巳○○、卯○○等人會談後，議定1 噸
      垃圾清運費用1,200 元，發票稅金由卯○○負擔，由巳○○派車負責實際清運作業等共識，嗣並有約定回扣成數，
      本談妥於領工程款時，給付林毅峻數額為每次請領款項2
      成，後來因開怪手司機的問題，才以3 成計算，但伊對公
      所事後內部招標如何作業程序並不清楚。屆時每次領款時
      ，請款單據由卯○○、巳○○負責備妥，提領後再以現金
      直接給付給乙○○，領款後都有去茶室消費，回扣都是在
      同一家茶室給乙○○的，給付回扣的次數已不記得，最後
      幾是是巳○○、卯○○領款後拿給乙○○，伊沒有參與，
      但伊確實有按約定拿2 成多的回扣給乙○○，實際的數額
      不記得，因為每次拿回扣時，被告會給1 張有確定數額的
      單子（已遺失），所以確實給的金額都是按照乙○○寫在
      單子金額如數交付。又交付回扣的過程，是在偕卯○○、
      巳○○請款後，當晚就會約乙○○出來，去茶室喝酒，直
      接拿現金給他，伊對乙○○如何打點並不知道等語（詳見
      本院90年11月30日、92年3 月4 日訊問筆錄，本院審理卷
      1 第135 頁以下；本院92年度訴字第290 號卷第17頁以下
      ），在本院審理時結稱：86年5 、6 月間有透過堂兄癸○○引見，與巳○○、卯○○去美濃鎮公所，會見辰○○，
      辰○○即指示直接找乙○○商談，當日有談及回扣的事，
      又回扣是在付款時交付，交付地點在茶室，但對公所發包
      、招標公告等流程並不清楚，對廠商資格審查問題及鈺泰
      公司與鎮公所締約經過亦不知情（本院94年7 月27日審判
      筆錄，本院卷3 第145 頁以下），所述前後一致，已具體
      指述有支付被告乙○○回扣款項乙節。
（二）另證人即承作清運垃圾之鈺泰公司負責人卯○○於本院訊
      問時證稱：辛○○於85年5 至6 月間，向伊借牌稱要清運
      美濃鎮垃圾，伊介紹辛○○與巳○○認識，由巳○○貨運
      行出車清運垃圾，伊只負責出公司的名義，並拿載運費1
      成作為公司的稅金（包括百分之5 營業稅，及年底營利綜
      合所得稅），伊確有與辛○○、巳○○是先到鎮長室，由
      辛○○出面與鎮長談，後來鎮長有請乙○○來，乙○○再
      帶3 人到他辦公室詳談，大部分都是由辛○○洽談，承包
      過程中伊只單純借牌，並負責在契約上蓋章及領款程序，
      其他清運承包經過並未參與。又領款程序都是巳○○通知
      領款時間，伊先開好給公所的統一發票，再與辛○○、巳
      ○○等人約好一起向鎮公所對帳確認過，即領取公庫支票
      ，再到美濃農會伊所有帳戶交換，領到錢就跟統一發票上
      的金額一致，得款全數交給辛○○，隔天或當天路上辛○○再交給伊1 成稅金，領款後與辛○○等人前往旗山新安
      樂茶室吃飯，伊去2 次，乙○○都有去，在茶室內有看到
      辛○○與乙○○坐在一起，辛○○交給乙○○現金，但不
      知是何款項。另外在86年12月、87年1 月領款時（本院卷
      1 第324 頁，垃圾委外處理帳證清單編號第8,10號部分）
      ，因辛○○後來沒有交出1 成的稅金充作發票錢，所以只
      有伊與巳○○2 人去領款，領款後在清潔隊外面的大樹下
      ，最後2 次拿錢給林隊長，金額是乙○○算的，說是要付
      怪手及其他費用，另外，還要付巳○○每清運1 噸垃圾2
      百元款項，及巳○○代墊之地磅費、垃圾傾倒地點的棄置
      費用。所以渠等每次領款都有給林隊長，數額不一定，林
      隊長沒有寫單子，都是口頭講，說是給怪手司機丑○○的
      補貼款，林隊長說要補貼多少，就給多少，但林隊長轉給
      怪手司機多少並不清楚，另外並沒有給鎮長、秘書及主計
      回扣等語綦詳（91年1 月14日、92年1 月28日訊問筆錄，
      本院審理卷1 第184 頁以下、卷2 第11頁以下），另證人
      即啟裕公司巳○○到庭應訊證稱：本件是卯○○打電話約
      伊到嶺口海產店與辛○○相識，席間談及承包清運美濃鎮
      垃圾乙事，伊負責派車清運垃圾，約定1 噸240 元，3 人
      談妥後，相約到美濃鎮公所，由辛○○出面洽談，但後來
      以約定每清運1 噸垃圾只拿2 百元，伊與卯○○在支領工
      程款項後有去吃飯，現場光線很暗，有沒人拿回扣給隊長
      ，伊並不清楚等語（91年1 月14日訊問筆錄，本院卷1 第
      175 頁以下），並於本院審理中結證供陳：86年間有與辛○○、卯○○到公所洽談垃圾清運事宜後，即實地開工清
      運美濃鎮垃圾，屆至請款時與辛○○、卯○○同行，領取
      自己的運費，其中有2 次領款後到新安樂茶室喝酒時，席
      間有看到辛○○拿錢給乙○○，又有1 次有開車載卯○○
      到清潔隊外大樹下，看到卯○○拿錢給乙○○，但均不知
      道是什麼錢等語（本院94年3 月18日審判筆錄，本院卷3
      第68頁以下），勾稽證人卯○○、巳○○此開所述之詞，
      亦核與證人辛○○上開供述：與巳○○、卯○○等人有到
      乙○○辦公室洽談承包委外清運垃圾之事宜，卯○○提供
      公司執照借牌及蓋章，分得1 成發票錢，巳○○按每噸垃
      圾清運量受領2 百元報酬，及渠等領款後有與乙○○同赴
      茶室飲宴，並由辛○○當面交付乙○○現金等節均核相符
      ，此外，並有卯○○美濃鎮農會銀行存摺、委外處理工程
      請款紀錄各1 份及鈺泰公司開立給美濃鎮公所之統一發票
      4 紙、美濃鎮公所粘貼憑證用紙暨支出傳票（90年度偵字
      第4334號卷第82, 100 頁以下、本院審理卷1 第230 頁以
      下，存摺、統一發票或會計帳紙分係金融從業人員、記帳
      人員或機關會計人員在執行業務或公務時，依實際交易事
      項所記錄製作之經常性紀錄文書，依刑事訴訟法第159 條
      之4 第1 、2 款規定，應有證據能力），可認辛○○等人
      承包施作垃圾清運工程後歷次自公所有領取款項數額，足
      徵上情應與事實相符，可知被告乙○○確曾先後在安樂茶
      室、清潔隊外，分別自辛○○、卯○○收受回扣多次乙節
      ，堪以採認。
（三）被告乙○○及其辯護意旨固以：依證人辛○○於審理中供
      述之詞，其對於僱工清運流程、公告招標文件都不瞭解，
      又所述領款次數與實際請款次數不合，另就商談回扣約定
      成數、分配等細節、交付回扣次數、給付金額於交互詰問
      中供述均稱：「不復記憶，以之前陳述為主」，被告乙○○並認為：「可能因我們提早解約，且被鎮公所開了2 次
      罰單，辛○○他們才心生怨恨」云云（90年7 月31日訊問
      筆錄，本院卷1 第68頁），因認證人辛○○供述前後不一
      ，其所供有約定回扣並如數交付乙節均委無可採，惟按告
      訴人、證人之陳述有部分前後不符，或相互間有所歧異時
      ，或因記憶淡忘、或事後迴護被告、或因其他事由所致，
      究竟何者為可採，法院仍得本其自由心證予以斟酌，非謂
      一有不符或矛盾，即應認其全部均為不可採信；尤其關於
      行為動機、手段及結果等之細節方面，告訴人之指陳，難
      免故予誇大，證人之證言，有時亦有予渲染之可能；然其
      基本事實之陳述，若果與真實性無礙時，則仍非不得予以
      採信（最高法院74年台上字第1599號判例、90年度台上字
      第6078號判決參照），況認事採證、證據之取捨及證據證
      明力之判斷，俱屬事實審法院之職權，苟無違證據法則，
      自不能指為違法；是供述證據前後雖有差異或矛盾，事實
      審法院非不可本於經驗及論理法則，斟酌其他情形，作合
      理之比較，定其取捨；其就供述證據之一部，認為真實者
      ，予以採取，亦非法則所不許。因之，告訴人或證人供述
      之證據，前後縱有差異，事實審法院依憑告訴人或證人前
      後之供述證據，斟酌其他證據，本於經驗法則與論理法則
      ，取其認為真實之一部，作為論罪之證據，自屬合法（最
      高法院90年度台上字第6943號判決參照），而查以證人辛○○於90年3 月間調查、偵查中所述，已就公所承辦作業
      先後以僱工、議價階段完成，及確有在公所清潔隊與乙○○商談回扣的成數，事後在茶室等地交付回扣等節均已供
      證明確，與在本院訊問及結證之詞亦無悖離之處，亦核與
      證人卯○○、巳○○就同乙○○有在公所參與洽談清運事
      宜，事後領款日有領取現款及渠等間之借牌、實際清運合
      作分工關係，及請領款項分配成數與金額等情大抵相符，
      ，而本件行為時係在86年間，迄至接受訊問時間前後相距
      長達數年，在人之記憶不免隨時間過往而有所模糊、淡忘
      之情形下，證人辛○○對協議過程、交付回扣細節未能描
      述一致，甚或容有些許誤差，尚無違情理。是以，證人辛○○證述有交付被告乙○○現金回扣之詞，衡情要屬信而
      有徵，尚非毫無所據而誣以攀指，其此部分證言，尚堪採
      信。
（四）又被告乙○○對於在茶室與辛○○等人消費2 次而收受現
      金乙節，亦未否認，雖其辯稱：「因為他們由茶室打電話
      來約我去談作業的公事，才去茶室」（90年7 月31日訊問
      筆錄，本院卷1 第167 頁）、「辛○○曾經2 次在茶室交
      錢給我，及卯○○有1 次在樹下交的錢，都是怪手補助的
      錢，我再轉交給丑○○，當初談論細節時就有談到怪手由
      鎮公所一個工作天給3 千元，其餘由清運人補貼，後來業
      者與怪手洽談多少補貼我不清楚，辛○○、卯○○交的錢
      也不清楚有多少」等語（91年1 月14日訊問筆錄，本院卷
      1 第195 頁以下），惟以被告乙○○在茶室中及在清潔隊
      外大樹下，分別自辛○○、卯○○處收取現金之情屬實，
      時間又均適值廠商羅基銘領取工程款當晚，足認乙○○所
      收受款項係來自廠商所領取工程款扣付，若被告僅辯稱在
      茶室中要談垃圾清運的公事，大可公事公辦在鎮公所清潔
      隊上商談，何須選擇晚上時間，易地在娛樂場所飲宴場合
      商討，且若交付現金係丑○○怪手的補貼款，應由鎮公所
      依會計作業流程核撥款項入帳，且丑○○於86年10月3 日
      間確實有自鎮公所直接撥款入帳受領「9 月份砂石清運運
      費」70,800元，有高雄縣美濃鎮公所91年6 月7 日美鎮清
      字第9100006447號檢附之「86年間垃圾委外處理帳證清單
      」（本院審理卷1 第324 頁），可知怪手司機丑○○夜間
      清運費用並無由廠商鈺泰公司或啟裕公司支付之理。又若
      該筆款項應由廠商支付，以羅基銘與丑○○在清運過程中
      有較多接觸機會，按時直接給付補助款應較省事，而無理
      由在政府機關或廠商內部未經任何計帳作業，由辛○○會
      同卯○○等人在夜間宴席場合，透過被告乙○○收受後，
      再親手轉交丑○○之理。再者，若被告乙○○收受該筆款
      項確實出於代怪手司機丑○○收取之正當目的，然其於調
      查、偵查中均未就此事項為任何供述，且於本院審理中仍
      矢口否認有何收取金錢的行為，辯稱：「茶室裡人那麼多
      ，怎可能在茶室拿回扣」云云（本院90年11月30日訊問筆
      錄，本院審理卷1 第142 頁），均不願承認有自辛○○等
      人處收受金錢之事實，迄至本院第3 次傳訊被告時，始於
      91 年1月14日當庭託詞辛○○交付現金係怪手司機補助款
      ，其供述前後未符已有可疑之處，顯係因證人指證其收受
      金錢事實明確，無從否認，才以收受款項名目加以抗辯。
      再者，其復稱：「業者與怪手洽談補貼多少，不清楚」云
      云（同前訊問筆錄），然觀證人卯○○前亦證述：在清潔
      隊外大樹下給付數額多少均由乙○○口頭指示，林隊長說
      是補助怪手司機款項等語，倘若乙○○代丑○○出面，向
      辛○○等人洽談議定由業者補貼怪手費，並交由被告交付
      乙情屬實，被告在計算丑○○工作時間及每日補貼金額後
      ，應知悉實際補貼數額多寡，其既辯稱代轉補貼款，然未
      清點數額確認以查對轉交金額是否有誤，卻就代為說項而
      轉交數額均稱諉為不知，亦難採信，抑且又若其對補助款
      並不涉入，復何須親自介入經手該筆補助款項交付，其前
      後辯詞矛盾，已難採信。另經證人怪手司機丑○○於審理
      到庭固證述：伊於86年間受僱於美濃鎮公所，擔任挖取垃
      圾、載上卡車清運工作，公所支付每趟薪資為3 千元，當
      時行情1 天為7 千元，嗣後因清運時間改在夜間，經向業
      者巳○○反應，與巳○○談妥每趙補助3 千元，1 共拿到
      3 到4 次，補助的錢是乙○○在新安樂茶室、清潔隊樓下
      及工地親手交付現金，實際數目記不起來等語（本院94年
      8 月12日審判筆錄，本院卷3 第177 頁以下），惟證人於
      本院之前訊問時供述：「後來業者改成晚上工作，巳○○
      說業者應該有意思要補助我一些，我記得我沒有拿到補助
      款，... 業者也有意思說要補貼，後來也沒有貼補」等語
      明確（本院91年1 月14日訊問筆錄，本院卷1 第198 頁）
      ，與證人丑○○嗣後在本院結證之詞並不一致，就此疑點
      證人固釋明：「當時我聽錯了，除了（業者巳○○）補助
      3 千元外，其他我沒有拿錢，我以為審判長問題是3 千元
      以外的補助... ，從白天改成晚上作業頭一次談沒有給我
      （補助款），所以我的陳述是以這次的記憶來回答」等語
      （同前審判筆錄第182 頁），然本院訊問問題分別為：「
      隊長或鎮長有告訴你，還可以向業者拿（薪資）3 千元以
      外的補助？」、「林隊長說有告訴你，鎮公所只能給3千
      元... ，且業者有要他轉交補貼款給你？」、「業者有說
      補貼多少錢？」等問句，題旨都佷清楚，應不致有使受訊
      問人無法理解或誤解問題內容的疑慮，而證人應訊回答：
      「我記得我沒有拿到補貼款」、「業者說要補貼，後來也
      沒有補貼」等語也很肯定，證人已經明白陳述並未自清運
      業者手中拿取補貼款至明，而觀其當庭亦能分辨公所支付
      3 千元為薪資，其他業者給付款項的是補貼，應無混淆薪
      資、補貼內含，而誤認提問者問題意旨的的可能性，證人
      所稱否認收受補助款已臻明確，應認與事實相合。另外，
      證人巳○○到庭亦供述：「我想不起有要求卯○○給付怪
      手補貼款」、「我想不起來丑○○有提過晚上加班費的問
      題」等語明白（本院91年1 月14日訊問筆錄，本院卷1 第
      192 頁；本院94年3 月18日審判筆錄，本院卷3 第76頁）
      ，亦核與證人辛○○於本院結稱：伊與巳○○等人並未僱
      用丑○○，亦未支付其開挖土機薪資等語明確（本院94年
      7 月27日審判筆錄，本院卷3 第151 頁），可見，巳○○
      確無另行交付怪手司機補助款一事，否則焉會全然不復記
      憶。再者，若此款項若係由丑○○親洽巳○○反應，談妥
      補助額數，再由巳○○提供補助款，而以巳○○、丑○○
      2 人在清運工作過程中即有有更多接觸見面機會，巳○○
      何須假手他人，透過辛○○、乙○○間接交付補助款項，
      此與常情亦有不合。綜上，證人丑○○前於本院訊問時供
      述並未向業者巳○○領取補助款，與證人巳○○供述相符
      ，堪以採信，其事後當庭所稱及被告乙○○辯稱：巳○○
      轉請辛○○或乙○○在茶室、清潔隊樓下及工地等處交付
      怪手司機補助款給丑○○云云，顯與常情有悖，被告乙○○上開辯詞係事後脫罪卸責之詞，難以採信，自難認辛○○、卯○○分別在茶室、清潔隊外交付之現金為司機怪手
      補助款項。
（五）綜上所述，被告乙○○有於辛○○、卯○○等人領取清運
      垃圾費用當日收受現金供作回扣乙節，有證人辛○○、卯
      ○○等人供述可證，請款過程並核有卷附巳○○帳簿、鈺
      泰公司及鈺泰公司統一發票、粘貼憑證用紙暨支出傳票、
      美濃垃圾委外處理帳證清單等文書證據附卷可佐，被告乙○○亦不否認有收受現款乙節，且其辯稱係收取怪手司機
      補助費用云云，並不可採信，其收受回扣犯行，堪以認定
      ，應依法論科。
三、按貪污治罪條例第4 條第1 項第3 款所規定，經辦公用工程
    收取回扣罪之所謂回扣，係指公務員意圖不法之所有，將應
    付給之工程價款中，與對方約定，提取一定比率或扣取其中
    一部份，據為不法之所有而言。被告乙○○身為美濃鎮清潔
    隊長，負有執行廢棄物清運職務，為依據法令從事公務之人
    員，竟利用經辦工程之機會，向廠商索取清運費用3 成之款
    項圖為私有，核其所為，係犯修正前貪污治罪條例第4 條第
    1 項第3 款之收取回扣罪。又其先後數次犯行，時間緊接，
    方法相同，應係基於概括犯意所為，應依刑法第56條規定，
    以連續犯一罪論。又按「回扣」本含有不法取得財物之性質
    ，其不法取得財物行為，不應另行論罪，最高法院89年度台
    上字第6964號判決意旨可參照，本件即不再論以同條例第5
    條第1 項第3 款對於職務上之行為收受賄賂罪。爰審酌被告
    乙○○身為該鎮環境保護主管職務，未能廉潔自持從事公務
    ，竟為謀圖一己私利，藉經辦工程之機會，自承包商收取回
    扣，影響官箴及政治風氣，所收取回扣金額達相當數目，及
    被告犯罪後否認犯行之態度等一切情狀，量處如主文所示之
    刑，又被告所犯貪污治罪條例之罪，經本院宣告有期徒刑以
    上之刑，應依貪污治罪條例第17條規定，併予宣告被告褫奪
    公權6 年。
四、末本件收取回扣所得1,872,072 元，性質上係屬賄款，並無
    被害人，應予追繳沒收，不得諭知發還，爰依同條例第10條
    第1 項、第2 項規定予以追繳沒收，該部分為金錢財物，如
    全部或一部無法追繳時，應以其財產抵償之。
丙、被告辰○○、庚○○、丙○○被訴罪嫌及被告乙○○被訴浮
    報垃圾數量、利用職務機會詐取財物、偽造文書無罪部分：
一、公訴意旨另以：被告辰○○於83年間連任高雄縣美濃鎮鎮長
    ，迄於87年3 月1 日任滿卸職，被告庚○○、被告丙○○於
    86年間分任美濃鎮公所建設課長兼代祕書、主計室主任，均
    明知依據廢棄物清理法第10條：「一般廢棄物，應由執行機
    關負責清運，並作適當之衛生掩埋；必要時，得報經上級主
    管機關核准，委託公、民營廢棄物清除、處理機構辦理之」
    等規定，適經濟部自85年底起及行政院環境保護署自86年初
    起，分別下令禁止於河川行水區傾倒掩埋垃圾後，美濃鎮之
    一般廢棄物無處可供掩埋，為解決該鎮垃圾危機，被告辰○○、庚○○、乙○○等人，86年間規劃垃圾委外清理之事，
    發現有不法利益可圖，適當時大樹鄉鄉長癸○○聞訊，引介
    其堂弟辛○○承包，於86年5 、6 月間某日，初次由辰○○
    與辛○○在鎮長室商談委外事宜。隔數日後，辛○○亦洽獲
    從事一般廢棄物清理業務之鈺泰公司實際負責人卯○○，以
    及從事運送業務之啟裕公司負責人巳○○等人協助垃圾清運
    事宜，並經辰○○告知，彼3 人一同至美濃鎮清潔隊隊長辦
    公室，與乙○○初次商談，對於辛○○等人願以每清運一公
    噸垃圾之代價新台幣1,200 元，乙○○允諾由辛○○等人以
    此代價承包，乙○○與辰○○2 人共同議定從中收取回扣及
    分配之事後，責由乙○○與辛○○、巳○○、卯○○等3 人
    ，在隊長辦公室達成按委外垃圾處理工程款三成核給回扣，
    及於每次請領工程款後即時付現等協議，委請巳○○雇工及
    雇車自86年8 月1 日起，以無清除許可證之啟裕公司之車輛
    ，違法清運美濃鎮垃圾往屏東縣境內非法掩埋場棄置。然乙○○於清運開始之前，發覺委託辛○○等人外包清運美濃鎮
    垃圾一事於法有違，遂於同年7 月31日，火速簽具「以雇工
    方式每噸以1200元計價委請運輸公司清運」，以及「請求縣
    政府按每噸1500 元 補助經費」之委外處理計劃等公文，祕
    書庚○○、鎮長辰○○2 人不顧財政課長及主計室主任所簽
    「從長計議」、「依稽察各條招商處理」等意見，均於同年
    8 月1 日核可乙○○之簽呈內容，企圖合法化辛○○、巳○○等自同年8 月1 日起清運美濃鎮垃圾之行為，惟此一雇工
    清運方式仍不能掩飾辛○○、巳○○等未經公開議價程序即
    受委任，以及未具廢棄物清除許可證與垃吸去向之合法掩埋
    證明等瑕疵，乙○○乃於同年8 月5 日續簽：「垃吸委外處
    理招標作業未完成前，為使垃吸清運正常，擬以雇工方式辦
    理本鎮垃吸外包清運掩埋，並以每公噸1200元計酬」等文稿
    ，財政、主計及政風等單位分別會簽：「經費無著前，宜從
    長計議」、「覓妥財源後，依規定請代表會同意墊付案，並
    依稽察條例招商辦理」等意見，庚○○、辰○○仍執意於同
    年8 月12,13 日分別簽可：「委外清運未完成公開招標發包
    前，以雇工方式辦理，計價暫以每噸單價先行比價方式處理
    」；但核可前，乙○○為迎合主計之意見，先於同年8 月7
    日草具「美濃鎮公所垃吸委外處理實施計劃書」，略謂：「
    委外處理垃吸期限暫定自86年9 月1 日起至87年2 月28日止
    」、「依營繕工程招標程序及審計法稽察條例有關規定辦理
    發包」、「每日垃及量約40公噸，每公噸委外處理費15,500
    元，經費預計1,080 萬元，其中1 千萬元函請縣府補助，80
    萬元由本所負擔」等旨，更於翌（8）日， 一方面檢具上開
    計劃書，函請美濃鎮民代表會：「請同意在縣府補助之專款
    撥庫之前，以先行墊付辦理」，裨便辛○○等領取每月15日
    核發之工程款後收受回扣，同日另方面發布「鎮內垃圾委外
    處理作業第一次招標公告」，另在辰○○核可「暫以雇工方
    式處理」云云之14日，乙○○先行通知辛○○、巳○○等人
    檢送啟裕公司、宇嘉公司、欣建公司等三人家參加雇工比價
    之估價單，再以總務吳貴雯（係辰○○之外甥女）之名義代
    行，簽創：「依清潔隊86年8 月5 日簽呈為本鎮垃圾最終處
    理委外清運案，在公告招標未完成前，鎮內垃圾正常清運，
    暫以雇工方式計價，暫時以每噸單價先行比價，請鈞長指定
    三家殷實廠進行比價憑辦」云云，庚○○亦依樣簽註：「請
    鈞長惠予指示三家廠商，取得估價單比價辦理發包」等意見
    ，同日即由辰○○核可：「請啟裕、宇嘉、欣建比價辦理」
    云云，欲蓋私相授受辛○○等人承包之弊端。再為加速彌補
    已發包辛○○等人承包之瑕疵，未俟第一次招標之開標日即
    86年8 月18日屆至，乙○○、辰○○旋於8 月16日，迅即發
    布「鎮內垃圾委外處理作業第二次招標公告」，亦未俟同年
    8 月25日開標日到來，乙○○再於86年8 月21日，佯簽：「
    本鎮垃圾委外處理案，在公告招標未完成前，經鈞長指定啟
    裕、宇嘉及欣建3 家廠商比價，以啟裕通運有限公司之每噸
    委外處理費1,200 元得標，是否准予清運？屆時公告招標無
    公司得標，再與啟裕公司訂定合約？請鈞長核示憑辦」云云
    ，預為辛○○、巳○○等以啟裕公司名義申領高雄縣政府甫
    於同年月19日撥下之補助舖路，經政風、財政單位於同年8
    月22日會簽：「雇工清運是否合法？且其掩埋地點是否有合
    法證明？」，以及「請依營繕工程有關規定辦理」等一針見
    血之意見，致童、鍾二人不敢立即照准，俟第二次招標於同
    年月25日屆期流標後，乙○○趕快通知辛○○檢具有關86年
    8 月1 日至11日之鎮內垃圾委外清運之磅單、每日清運登錄
    表、及啟裕公司之發票申領，並於同年月26日核閱及粘貼憑
    證簽擬付運費206,472 元，庚○○於同年月29日，一面用印
    核可付費，一面對乙○○於21日所簽，有所保留的批示：「
    本案公告招標二次均無人投標而流標，指定廠商營運項目似
    有疑義，呈請釣長惠予指示具有清運廢棄物項目之公司，以
    符規定」云云，轉陳辰○○亦於翌（30）日照批「如擬」云
    云，暫遮辛○○、巳○○非法承包及非法清運鎮內垃圾之醜
    （巳○○清運之美濃鎮垃圾，始終濫倒在屏東縣境內之非法
    掩埋場，其所雇司機子○○於同年8 月11日，駕駛WF─931
    號車至屏東縣內埔鄉○○村○○路○ 段中清巷170 號附近濫
    倒時，為屏東縣環保局會同警方當場查獲在案）。乙○○旋
    銜鍾、童二人簽批意旨，於同年9 月3 日，一面核閱粘貼啟
    裕公司請領同年9 月11日至19日、及22日至30日等2 筆運費
    憑證（含載運垃圾之每車磅單，每日登錄表及發票），簽擬
    付運費344 、592 、529 、692 元之公文2 件，又一面虛擬
    ：「本鎮垃圾委外處理，經公告招標二次均無人投標而流標
    ．．．於公告招標未完成前，權宜委託之啟裕公司，其未具
    廢棄物清理執照於規定不可處理廢棄物。請鈞長遴選一家具
    廢棄物清除許可證之房實公司辦理議及簽約手續憑辦」等簽
    呈內容，庚○○接著於同年9 月8 日，亦一面用印同意啟裕
    公司領款，一面加簽：「日前委託之清運公司似無清運處理
    垃圾之能力，難予簽訂合，為符合規定，呈請鈞長惠准指示
    合法之清運公司，以符合規定辦理簽約請領補助款」等旨，
    轉由辰○○於同年9 月9 日，仍一面核准啟裕公司請領運費
    一案，又一面依約以跳躍方式，核示：「可請鈺泰辦理議價
    手續」云云，憑空非法圖利辛○○、卯○○及巳○○等人。
    對於鈺泰公司之廢棄物清除許可證僅准：「該公司清除林園
    鄉轄區之一般廢棄物，每日清除總量不得超過20公噸，以及
    最終處置地點為林園鄉垃圾衛生掩埋場」等內容，依法並無
    資格或能力承包美濃鎮每日平均30公噸之垃圾清運工作，辰
    ○○等人完全漠視此等與招標公告所要求之廠商資格不合之
    瑕疵，隨於同年9 月10日函知鈺泰公司攜帶公司執照、清除
    許可證、垃圾最終處理場之使用同意書等證件，於同年9 月
    11日至總務室議價。然在進行議價之前，辰○○、乙○○與
    辛○○、卯○○、巳○○等人預作研商，除發現鈺泰公司不
    合招標公告所示廠商資格外，亦針對：「鈺泰公司將來請領
    款項，依美濃鎮公所早已擬妥之合約書草案第6 條之約定，
    須提出清運垃圾之磅單及進場證明等收據，而進場證明需與
    最終垃圾處理場地點相符，進場垃圾數量亦需與出場過磅數
    量相符，但實際上鈺泰公司根本提不出最終處置地點即林園
    垃圾衛生掩埋場之進場證明」等問題，立即著手刪除此一請
    款須檢附最終垃圾處理場之進場證明文件等草約內容，絲毫
    不考慮該合約書草案業經主計室主任丙○○會簽審核在案而
    刪修仍須知會之行政手續，一昧圖使辛○○等人獲取不法利
    益；俟同年9 月11總務室進行議價之際，主持議價之乙○○
    與監督議價人員丙○○，不僅對於在場之辛○○、卯○○、
    巳○○等人所出鈺泰公司之清除許可證等文件審核，故意不
    宣布以廠商資格不合為由廢標，竟當場宣布該公司得標，且
    進一步將空白合約書，交由辛○○、卯○○、巳○○等人，
    當場在立合約書人乙方及乙方保證人等欄用印簽約；再經乙○○於同年9 月12日，檢附議價紀錄及鈺泰公司片面簽立之
    合約書，簽具：「本所為辦理鎮內垃圾委外處理工程，經公
    告招標二次無人投標流標，經鈞長指示函請鈺泰公司辦理議
    價手續，於86年9 月11日辦妥議價並擬妥合約書，是否可行
    ？敬請鈞長核示，以便向縣府辦理請領補助款」等旨，丙○○明知：「鈺泰公司之資格不合，且所簽合約書已與審核通
    過之合約書草案有異」等情事，仍於同年9 月15日會簽時用
    印認可，庚○○亦於同年9 月17日代辰○○蓋用「鎮長甲章
    」決行「准予合約」云云，同日並針對啟裕公司所請領之運
    費3 筆，經由丙○○用印制作付款支出傳票，簽發面額計
    1,080,756 元之支票3 紙，交付辛○○、卯○○、巳○○等
    人提示兌現後，辛○○等人一面招待乙○○至旗山鎮新安樂
    茶室喝花酒，使之享受不正利益，一面當場依約將相當上開
    款項3 成之現金交付乙○○充為回扣，乙○○再與辰○○、
    庚○○等人依約朋分回扣。又辰○○、庚○○、乙○○各依
    其所掌業務，負有監督或主管美濃鎮垃圾委外處理事宜之職
    責，然自86年8 月1 日起至87年1 月6 日止，即私相授受辛○○等人以啟裕公司或鈺泰公司承包此項垃圾處理工程期間
    ，除有上開不法圖利行為外，另對於辛○○、巳○○等始終
    濫倒鎮內垃圾至屏東縣境內一事，明知而罔顧，任令造成環
    境污染，更對巳○○所提出偽造設在屏東縣鹽埔鄉○○路13
    號之南華地磅行之自86年8 月22日起各車次磅單之各車次磅
    單，均由乙○○核閱用印認可，不但未依合約及上開委外處
    理實施計劃書所載派員監運、監磅，而且更為核付鈺泰公司
    各次之領款，於八十六年九月底某日，責由林振明一次草擬
    空白之垃圾進場證明書4 紙，透過案外人丑○○交予巳○○
    ，復由巳○○持至屏東縣長治鄉○○村○○路5 巷4號 ，請
    在長治鄉○○○段678 之10號土地經營非法垃圾掩埋場之甲○○填寫地號及簽名用印後，輾轉交回乙○○手中，嗣遇辛○○、巳○○、謝永銘等3 人，先後於86年10月6 日、11月
    15日、及11月13日領款4 筆時，即由乙○○填入日期及86年
    9 月、10月份鈺泰公司清運進場之垃圾重量，核付面額計
    2,382,408 之支票4 紙，同日兌現後仍由辛○○三人招待乙○○至新安樂茶室喝花酒，並當場將相當各次領取款項3 成
    之現金交付乙○○，充為辰○○、庚○○、乙○○分配之回
    扣，另巳○○、卯○○二人不知會辛○○，先後於86年12月
    23日及87年1 月7 日，2 人檢具磅單、發票等憑證請款2 筆
    ，仍由乙○○代填垃圾進場證明書之日期、及86年11月份、
    12月份及87年1 月份之鈺泰公司清運進場垃圾重量，核付面
    額計2,777,076 元之支票2 紙，羅、謝二人兌現之當日，仍
    依約招待乙○○至新安樂茶室喝花酒，並當場將相當各次所
    領款項3 成之現金交付乙○○，充為辰○○、庚○○、乙○○分配之回扣。綜上所述，辛○○、巳○○、卯○○所領款
    計6,240,240 元，其中金額1,926,996 元為浮報，係與乙○○共同偽造南華地磅行之磅單46紙，持向美濃鎮公所虛報清
    運垃圾重量達1605.83 公噸，復經林振明、庚○○、辰○○
    之共同掩護，於上開各次請款時核付，因而完成詐領此等浮
    報之公款朋分；另乙○○、庚○○、辰○○所收之回扣金額
    達1,872,072 元等節，因認被告辰○○、庚○○共同涉犯貪
    污治罪條例第4 條第1 項第3 款之收取回扣罪，另與被告乙○○共同涉犯浮報垃圾數量舞弊罪嫌、同條例第5 條第1 項
    第2 款利用職務機會詐取財物罪嫌及刑法第216 、210 條行
    使偽造私文書罪嫌，被告丙○○則涉犯同條例第6 條第1 項
    第4 款之圖利罪嫌云云。
二、公訴人認被告3 人涉有上開犯行，無非以辰○○自述於87年
    7 月間同意以雇工外包清運垃圾、批准鈺泰公司議價承包等
    情、及證人辛○○、卯○○、巳○○、戊○○○、子○○、
    甲○○於調查、偵查中供述、扣案回扣分配字條、垃圾委代
    處理清運登錄表、辰○○核批之86年7 月31日、8 月5 日、
    8 月14日、8 月21日、9 月3 日、9 月12日等歷次簽陳、美
    濃鎮公所垃圾委外處理作業實施計劃書、招標公告、合約書
    、議價紀錄、比價單、垃圾進場證明書、磅單、請領工程款
    憑證等文書證據、測謊結果等，為其主要論據。
三、按犯罪事實應依證據認定之，無證據不得認定其犯罪事實，
    又不能證明被告犯罪，應諭知無罪之判決，刑事訴訟法第
    154 條第 2 項、第 301 條第 1 項前段分別定有明文。又
    按認定不利於被告之事實，須依積極證據，苟積極證據不足
    為不利被告之認定時，即應為有利於被告之認定，更不必有
    何有利之證據，有最高法院 30 年上字第 816 號判例可資
    參照。再查刑事訴訟法於 91 年 2 月8日修正公布，修正
    後 161 條第1項規定：檢察官就被告犯罪事實，應負舉證
    責任，並指出證明之方法。因此，檢察官對於起訴之犯罪事
    實，應負提出證據及說服之實質舉證責任。倘其所提出之證
    據，不足為被告有罪之積極證明，或其闡明之證明方法，無
    從說服法官以形成被告有罪之心證，基於無罪推定之原則，
    自應為被告無罪判決之諭知，亦有最高法院 92 年度台上字
    第128號判例可參。
四、訊據被告辰○○、庚○○、丙○○、乙○○，均坦認有在上
    開簽陳內簽擬或批示意見乙節，惟均矢口否認上開犯行，被
    告辰○○辯稱略以：並未與辛○○等人有約定、收受回扣的
    行為，亦未參與發包、簽約過程，事後也不知垃圾量有無浮
    報、垃圾是否確實清運最終傾倒場地等問題。被告庚○○辯
    稱略以：伊擔任公所主任秘書，並沒有最終決策權利，批示
    公文都是有先請業務單位表示意見，根據業務單位的建議，
    認為有前例可循，所以在權責範圍內表示意見，對於本件委
    外清運雇用何人、承包過程均未知情，並沒有與廠商見過面
    ，更無收受回扣的行為，至於經費核定發放均依相關請款序
    會請業務、主計人員審核後才復核，送鎮長核定，並未有逾
    權行為等語。被告丙○○辯稱：廠商資格及簽締合約均為業
    務單位審查，主計只負責開標的監標程序及各項經費之財源
    及數額核對等業務，並未參與招標及簽約過程等語。被告乙○○辯稱略謂並無偽造秤量單及垃圾進場證明，亦無虛報清
    運垃圾數量等語。
五、經查：
（一）本件垃圾委外清運過程中：美濃鎮公所委由啟裕公司於
      雇工清運垃圾，嗣2 度辦理公開招標手續，因無人投標均
      告流標，期間並由啟裕、宇嘉、欣建公司進行比價後，指
      定由啟裕公司承作，但因啟裕公司未具廢棄物清運資格，
      由鈺泰公司於86年9 月11日議價方式得標；鈺泰公司僅
      具一般廢棄物清運資格，並無清運美濃地區廢棄物許可執
      照，又啟裕公司僅有一般運送為業務，而無廢棄物清運資
      格；垃圾委外處理工程合約書確有刪除草約中第6 條有
      關垃圾進場同意書、最終處理場地等條款，而與招標公告
      未符等節，均已認定如前，惟上開對外發包工程或委外處
      理流程固有違反行政程序之處，但尚不得僅以上開行政不
      法之事實，遽行認定涉及貪污刑事責任，渠等是否另涉及
      貪污治罪條例及刑法偽造文書罪之刑責，仍應依積極證據
      ，始能認定公訴意旨所訴罪名。
（二）證人辛○○到庭否認與鎮長辰○○談及本件垃圾委外清運
      回扣的事，供述：伊於86年5 、6 月間只有透過堂兄時任
      大樹鄉鄉長癸○○先以電話引介，有先面見鎮長表達承作
      清運垃圾意願，當日鎮長室還有一些人，但均不認識，只
      與鎮長談到要清運垃圾的事，一下就走出鎮長室，沒有多
      談細節，鎮長只交待找乙○○，後來都沒有再為了垃圾清
      運問題再與辰○○接觸過，只有引介當次見面，之後都是
      與找乙○○，又不記憶是否與庚○○見過面，但與乙○○
      洽談過程中庚○○、丙○○都沒有參與等語明確（90年11
      月30日訊問筆錄，本院審理卷1 第136 頁以下），核與當
      時一同到場之證人巳○○證稱：「辛○○在鎮長見面時，
      我在樓下上廁所，我去時他們已經出鎮長室」等語、證人
      卯○○證稱：「我在鎮長室外面等，辛○○只有進去一下
      就出來，並沒有說與鎮長談那些事... ，我沒有看過丙○○、庚○○2 人，印象中只有第1 次有看到鎮長辰○○」
      等語（本院94年3 月18日審判筆錄，本院審理卷3 第
      54,67 頁）亦屬相合。可見，辛○○等人當日僅出於表達
      承作圾垃委外清運工程之意願，而到鎮公所會晤鎮長辰○○，而證人辛○○等人與被告辰○○在案發前，僅於85年
      5 、6 月間有此一面之緣，當日面談時間極為短暫，僅停
      留片刻即辭行，鎮長室內亦有其他不相識人士在場，而證
      人辛○○供稱係與清潔隊隊長乙○○商談回扣成數，並未
      與鎮長再有接洽機會，嗣後亦將回扣親自交付被告乙○○
      ，並非由鎮長辰○○受領，又渠與秘書庚○○、主計主任
      丙○○更不相識，業據證人辛○○、卯○○證稱如前，均
      無一語提及被告庚○○、丙○○涉及收受回扣之犯行，公
      訴人復未提出其他證明方法資以證明上開事實，則尚無直
      接證據足資證明被告辰○○等3 人有收受回扣之事實，被
      告等人所述未有收受回扣辯詞確實堪予採信。
（三）又證人辛○○等人於前述面見清潔隊長乙○○等人會談承
      包清運、議價、比價、請款等過程中，綜觀全卷，被告庚○○及丙○○並非垃圾委外之主辦業務單位人員，亦無參
      與發包或執行垃圾清運業務之行為，僅在公文簽陳上簽具
      意具，且觀諸歷次簽陳中，被告丙○○僅批註：「擬請在
      預算範圍內，依稽察條例招商辦理」（86年7 月31日簽）
      、「所需經費請業務單位覓妥財源後，再依規定請代表會
      同意墊付案，並依稽察條例招商辦理」（86年8 月6 日簽
      ）、「擬請在預算範圍內依規定程序辦理」（86年8 月23
      日、同年9 月5 日簽）。被告庚○○複核以：「本鎮垃圾
      掩埋場用地未取得臨時應急未發包施工，至目前垃圾無法
      處理，但垃圾必須正常清運，否則問題更大，權宜方式外
      包清運，經費暫先動支預備金外，呈請鈞長惠予向縣府爭
      取補助」（86年8 月1 日簽）、「運未完成公開招標發包
      前，呈請鈞長惠准以僱工方式辦理，計價暫時以每噸單價
      先行比價方式處理」（86年8 月12日）、「鈞長惠予指示
      三家廠商估價單比價」（86年8 月14日簽）、「呈核」（
      86年8 月20日）、「本案公告招標二次均無人投標而流標
      ，指定廠商營運項目似有疑義，呈請鈞長惠予指示具有廢
      棄物項目之公司，以符合規定」（86年8 月29日）、「目
      前委託之清運公司似無清運處理垃圾之能力，難予簽訂合
      約，未符合規定呈請鈞長惠予指示合法清運公司，以符合
      規定辦理簽約請領補助款」（86年9 月8 日）。被告辰○○於歷次簽陳均僅單純批擬「可」、「如擬」，並於可請
      「鈺泰辦理議價手續」（86年9 月9 日），均依業務單位
      之清潔隊簽辦意見批核，又被告庚○○上開複核簽擬，亦
      表明同意權宜以外包清運、比價等方式辦理，但嗣後亦明
      白質疑投標公告之廠商廢棄物清運資格及啟裕公司清除執
      照等問題，已盡其幕僚單位建議之責，主計主任丙○○則
      依會計專業人員意見，僅表明建請依預算、稽察條例辦理
      渠均未主動介入廠商資格等招標實體內容，並未有逾越權
      限而濫用批核、會簽公文機會，而使特定廠商得標或取得
      議價地位等事實。又縱公訴意旨認被告3 人簽擬內容有所
      疑點，或與相關法令及行政程序有未合之處，然考量當時
      嚴重垃圾處理問題，有行政緊急處置之時效性，渠均非通
      曉環保相關法令之人員，公所內部亦無專職設員提供法令
      諮詢意見，縱渠在行政程序有所思慮未週之處，亦難逕認
      被告即涉有刑事不法責任，起訴意旨僅憑被告辰○○、庚○○、丙○○人開列舉日期之簽陳上有所批示，遽認定被
      告3 人涉犯收受回扣之罪名，即屬率斷。
（四）起訴意旨另以：被告丙○○在本件發包委外工程審標時，
      故意昧於鈺泰公司未具廢棄物清除許可證之事實，復於締
      約時明知合約書正本與草約有異，仍會簽用印認可，事後
      並在啟裕公司請款時由丙○○制作付款支出傳票交由廠商
      領款，均涉有貪污之圖利刑責云云，惟按貪污治罪條例於
      被訴事實行為後，已於90年11月7 日修正公布，於同年月
      9 日生效，將該條例第6 條有關對於主管事務直接圖利罪
      之構成要件修正為「對於主管或監督之事務，明知違背法
      令，直接或間接圖自己或其他私之人不法利益，因而獲得
      利益者。」較修正前之規定增加「明知違背法令」、「因
      而獲得利益」」之構成要件，始能成罪，又按以主（會）
      計人員在機關辦理採購業務中，僅就程序事項作形式審查
      ，即只負責監標或會驗事項，並不包括涉及廠商資格、產
      品規格、商業條款、底價訂定、決標條件及驗收方法等實
      體事項，且依當時法令，主（會）計人員僅就採購案件之
      財務面有審核及保留預算之職責，就契約條款亦僅就會計
      財務面進行形式查核，且僅契約草案須由會計人員事前審
      核同意，正式合約不再由其審核等情，此有稽察條例第5
      條、機關主（會）計單位會同監辦採購辦法、行政院秘書
      長83年6 月1 日台83內字第19703 號函檢送「各機關辦理
      公有建築物作業要點」、行政院主計處台88處會三字第
      04260 號令在卷可稽（本院審理卷1 第72頁以下），足認
      被告丙○○身為主計人員，對於採購案涉及廠商資格認定
      及契約條款均不負有實質審查義務，亦不須就契約正本再
      行審閱，即無以認定被告丙○○依其主管業務執行本件垃
      圾委外清運處理案時，有何悖於法令之行為，公訴人亦無
      證明被告有獲取何種利益，亦於圖利罪要件未合，自不能
      據以論斷被告此開罪名，至為明確。
（五）公訴意旨又以被告乙○○有接受辛○○等人招待，而赴茶
      室飲宴事實，又另成立貪污治罪條例之收受不正利益罪等
      語，被告乙○○固坦認：伊有與辛○○等人到茶室消費2
      次之事實，但辯稱消費支出都是伊付帳等語，核與證人丑
      ○○供稱：與被告乙○○去安樂茶室2 次，第1 次是林隊
      長拿錢由伊付款約7 、8 千元，第2 次是丑○○本人拿錢
      去付6 千多等語（本院94年8 月12日審判筆錄，本院卷3
      第181 ,183 頁）， 而證人對消費金額及付帳經過尚能記
      憶，可認所言非虛，又公訴意旨認被告乙○○接受飲宴，
      惟就其所違背職務之行為，與其接受招待間有何對價關係
      存在，公訴人並未舉出證明方法以證明之，蓋啟裕公司於
      渠等赴茶室飲宴前，已實際取得垃圾委外清運的承包工作
      ，被告乙○○縱在委外發包過程有違背職務行為，均係事
      前所為，並非因此同赴飲宴後所為之，本院故亦無法達到
      被告乙○○收受不正利益有罪的心證。
六、偽造磅單、進場證明及浮報垃圾數量以利用職務機會詐取財
    物部分：
（一）就本件垃圾委外清運處理程序上，在載運垃圾過程中，垃
      圾車輛傾倒前須先經地磅站過磅，以取得磅單，俟廠商請
      款時即須檢附磅單作為憑據等過程，業據證人即實際從事
      清運之啟裕公司負責人巳○○於本院訊問中供述：「請領
      清運垃圾款項時，會將磅單送給辛○○，再一起送給清潔
      隊乙○○，我自己過磅都是載到南華地磅站，但子○○或
      貨運行司機有些也到新亞地磅站過磅，南華、新亞磅單部
      分沒有虛報，並沒有在啟裕、中興地磅站過磅，亦未向公
      所提出這2 家磅單」等語（91年1 月14 日 訊問筆錄，本
      院卷1 第175 頁以下），證人即載運傾倒圾垃之子○○到
      庭證稱：伊於86年間受雇於巳○○，載運美濃鎮垃圾棄置
      前，先後依乙○○、巳○○指示，在新亞、南華地磅站過
      磅，在新亞過磅時，鎮公所林隊長及隊員員一開始有在場
      ，除了這二家沒有去別家等語（本院91年1 月14日訊問筆
      錄，本院卷1 第202 頁以下），足認本件啟裕公司僱工清
      運傾倒垃圾之前有先至新亞、南華地磅站過磅，取得磅單
      ，再行請領款項等作業流程，堪予採信。
（二）另外，有關南華地磅站磅單部分，業據證人即南華地磅行
      實際負責人戊○○○於本院訊問中結證稱南華地磅行24小
      時營業，女婿壬○○、女兒己○○都會幫忙過磅填寫磅單
      ，過磅流程是電子地磅，有親自看過磅量結果，再將日期
      、重量寫到磅單上，因為不會寫英文，車號是司機寫的，
      載送美濃鎮垃圾是貨車，晚上有來過磅，但何人載運並不
      認識等語，而扣案該地磅站46張磅單經其當庭辨識後，其
      中22張磅單係經其記載過磅數字後，由司機代為書寫車牌
      號碼等語（91年3 月15日訊問筆錄、見本院92年度訴字第
      290 號93年3 月18日審判筆錄；本院卷1 第247 頁以下，
      92年度訴字第290 號卷第84頁以下），另證人壬○○、己○○經提示扣案南華地磅站磅單供請辨認後，壬○○稱其
      中12張是其親自填載，並否認有配合他人製作不實磅單等
      語（本院92年度訴字第290 號92年4 月29日審判筆錄，92
      年度訴字第290 號卷第36頁），是證人供詞已能證明載運
      美濃鎮垃圾車確有到該地磅站過磅後開立磅單之事實，核
      與證人丑○○上開供述有在新亞、南華地磅站過磅之詞相
      符，堪予採信，雖證人戊○○○、壬○○無法就其餘扣案
      磅單辨識究否渠等所製作，惟觀諸卷附磅單（90年度偵字
      第4335號第95頁以下），每張「秤量單」之格式欄位相同
      ，單據編號型式亦同，並無密集連號或重覆等不合理情狀
      ，且觀諸磅單記載項目均僅日期時間、車牌號碼、車體重
      、總重量、貨物實重等項目，並均蓋有「南華地磅」戳章
      印，戳印亦屬相同，即磅單形式均屬同一，應認確係由南
      華地磅站所提具，公訴意旨僅憑扣案南華地磅站磅單46紙
      及證人戊○○○在調查中指證，而認全數扣案磅單均非磅
      站人員所記載，全屬偽造乙節，已尚嫌速斷。
（三）另就美濃鎮垃圾傾倒棄置處所及磅單、垃圾進場證明書製
      發、使用等節，被告乙○○就此亦辯稱：清運業者要求伊
      找地磅站，本來找到新亞地站，亦有請隊員劉寬逢監磅10
      餘天，但因清運須在夜間作業過磅不便利，後來才改到屏
      東的南華地磅站，因為在屏東無法派員過去監磅，伊對磅
      單偽造並不知情，磅單均是巳○○提出的，垃圾量亦未有
      異常。另外，清潔隊只是設計進場證明的格式，給地主簽
      名，子○○為環保局查獲開單後始知巳○○實際將垃圾載
      到屏東違法傾倒，該地並非在所轄稽查地域內，無法知道
      是否違法傾倒垃圾，又巳○○等人請款時，伊會核對磅單
      、進場證明，才送會計作請款手續等語（90年7 月31日、
      同年10月30日訊問筆錄，本院卷1 第68,97 頁；93年6 月
      23 日 準備程序筆錄，本院卷2 第230 頁以下）。
（四）查以證人子○○經本院訊問時，對傾倒其所清運垃圾經過
      證稱：伊於86年8 月間負責載運美濃鎮垃圾去處置時，係
      依巳○○託由「阿木」指示伊將垃圾傾倒在屏東縣長治、
      內埔鄉內不明處所，另外在同月間有駕駛靠行興銘公司車
      號WF─931 號卡車載運垃圾到內埔鄉傾倒時為警查獲等語
      （本院91年1 月14日訊問筆錄，本院卷1 第202 頁以下）
      ，證人巳○○則到庭證稱：辛○○帶伊去甲○○的土地上
      傾倒垃圾，在清運垃圾一段時間後，乙○○有交代丑○○
      拿4張 垃圾進場證明書給伊在載運垃圾途中轉交甲○○補
      簽名、用印，供作請款之用，但隔多久時間地主才補簽已
      忘記了，另外伊確實指示子○○載運垃圾到屏東內埔鄉傾
      倒，有被警察查獲，查獲後也有向林毅峻反應，但事前乙○○並不知傾倒地點等語（本院94年3 月18日訊問筆錄，
      本院卷3 第71頁以下）。是以，垃圾實際清運過程，均由
      廠商巳○○、子○○等人實際負責過磅清運、擇地傾倒作
      業，被告乙○○及清潔隊只有短暫時間有在新亞地磅站監
      磅事實，其餘細節應不知情，乙○○及清潔隊人員僅於廠
      商清運垃圾後，於廠商檢具磅單、進場證明等文件申請領
      款時，始形式審查文件是否齊備、核算清運數量是否相符
      等文書作業，而清潔隊雖對外包之垃圾清運過程有稽查職
      務，亦尚難就廠商每日清運垃圾之過磅、進場傾倒等流程
      逐一實地查核，即無以逕行認定被告乙○○等人對由廠商
      提具的磅單、進場證明填製經過能瞭如指掌，而認其與廠
      商間有何共同參與偽造文書情事。另外，縱事後子○○等
      人確實有未依規定而將垃圾任意傾倒而遭警查獲乙節，惟
      此部分如構成刑責，亦係屬廠商有違反廢棄物清理法等犯
      行，而查子○○並無因本件違規清運案件遭移送刑事偵審
      之事實，此有子○○台灣高等法院全國前案紀錄表1 紙在
      卷可佐（本院卷3 第125 頁以下），而依證人巳○○前開
      所言之詞，事前並未向被告乙○○等人報備傾倒地點，亦
      難遽認被告就此知情，而有參與濫行傾倒垃圾行為。末查
      ，證人即地主甲○○亦於偵查中到案證稱於86年間，其父
      親提供土地供被告巳○○傾倒垃圾，巳○○有持扣案之垃
      圾進場證明4 紙要讓其父親填寫，因其父親不識字，故由
      其看後代為填寫及簽名、蓋章等語明確（見90年度偵字第
      4335 號 卷第25頁），可見扣案進場證明確係由有權製作
      人授權其子代為填載之文書，亦非有偽造情事。
（五）從而，按刑法上偽造文書罪名，須係無制作權限人，填寫
      內容不實之文書為其要件，本件南華地磅站確有開立磅單
      ，及地主甲○○亦有經過其父親授意填寫垃圾進場證明書
      的事實，均如上開證人戊○○○、壬○○、甲○○供述明
      確，即係有制作權人所為文書，即非違反本人意思而僭以
      權利人名義之偽造文書，即與偽造文書罪之構成要件未合
      ，又上開文書亦係由實際清運業垃圾之巳○○、子○○等
      人向乙○○提出，資為向鎮公所請款所用，渠並均結稱所
      提出磅單均為核實記載，磅單依該清運費用之請款流程既
      屬業者應自行提出的文件，被告乙○○對磅單來源及數量
      應無須過問，更無須瓜代巳○○、子○○等人，偽造不實
      之磅單供渠等申報請款，則檢察官起訴意旨認被告乙○○
      對證人巳○○提出偽造如起訴書附表所示磅單46紙放任核
      准用印認可，亦未依約派員監運、過磅作業，並容任廠商
      任意傾倒垃圾，填載不實垃圾進場證明，並浮報垃圾數量
      ，而供廠商請款，從中共同行偽造文書、假借執行職務機
      會詐取財物等語，並無提出證明方法證明渠等如何犯意聯
      絡及行為分擔，此外，復無其他積極證據足資證上開磅單
      或垃圾進場證明所載內容屬虛偽浮報，自難僅憑廠商依磅
      單所載清運噸數有請款之事實，即認定被告乙○○等人有
      於核准請款時，共同行使偽造磅單、進場證明文件，據以
      浮報垃圾數量詐領公款之犯行。
七、綜上所述，本件垃圾委外清運工程確有報請高雄縣政府核准
    之行政疏失，然此尚屬違反行政法令，是否另涉違反貪污治
    罪條例之罪名，仍應依各罪構成要件是否該當為斷。本件公
    訴人所提出證據及闡明證明方法，尚不足為被告辰○○、庚○○有收受回扣犯行積極證據，又渠等與乙○○共同偽造扣
    案磅單、虛偽記載垃圾進場證明，據而持以浮報垃圾清運數
    量，於放領清運垃圾款項時，利用職務機會詐取財物，及被
    告乙○○在新安樂茶室接受招待之不正利益，丙○○圖利鈺
    泰公司等節，亦均屬無法證明，且本院復查無其他積極證據
    足資審認被告有何公訴人所指之此開犯行，揆之前揭判例意
    旨，依法自應為辰○○、庚○○、丙○○等人無罪判決之諭
    知，另被告乙○○被訴浮報垃圾數量、利用職務詐機會詐取
    財物、行使偽造私文書等罪，因公訴人認此部分與前開論罪
    科刑部分應分論併罰，亦應由本院另為無罪之諭知，併予敘
    明。
據上論斷，應依刑事訴訟法第299 條第1 項前段、第301 條第1
項前段，貪污治罪條例第2 條前段、第4 條第1 項第3款、第10
條第1 項、第2 項、第17條，刑法第11條、第56條、第37條第2
項，判決如主文。
中　　華　　民　　國　　94　　年　　9 　　月　　15　　日
                  刑事第十四庭審判長法　官  陳銘珠
                                    法　官  紀凱峰
                                    法　官  林瑋桓
以上正本證明與原本無異。
如不服本判決，應於判決送達後10日內，向本院提出上訴狀。
中　　華　　民　　國　　94　　年　　9 　　月　　15　　日
                                    書記官  謝群育
修正前貪污治罪條例第4條第1項第3款：
有左列行為之一者，處無期徒刑或10年以上有期徒刑，得併科新
臺幣300 萬元以下罰金：
三、建築或經辦公用工程或購辦公用器材、物品，浮報價額、數
    量、收取回扣或有其他舞弊情事者。
